【裁判字號】    99,上訴,544
【裁判日期】    990630
【裁判案由】    毒品危害防制條例
【裁判全文】
臺灣高等法院臺中分院刑事判決         99年度上訴字第544號
上  訴  人
即  被  告  丁○○
上列上訴人即被告因違反毒品危害防制條例案件，不服臺灣臺中
地方法院98年度訴字第4171號中華民國99年1月7日第一審判決（
起訴案號：臺灣臺中地方法院檢察署98年度毒偵字第4146號），
提起上訴，本院判決如下：
    主  文
上訴駁回。
    犯罪事實
一、丁○○曾於民國93年間因施用毒品案件，經送觀察、勒戒後
    ，認無繼續施用毒品傾向，於93年7月14日執行完畢而釋放
    ，並為臺灣臺中地方法院檢察署檢察官以93年度毒偵字第20
    81號不起訴處分確定。惟其於上開觀察、勒戒執行完畢釋放
    後之5年內，即因犯施用第一、二級毒品等罪，而經臺灣臺
    中地方法院以95年度訴緝字第5號分別判處有期徒刑10月、6
    月，應執行有期徒刑1年2月，並上訴由本院以95年度上訴字
    第1228號、最高法院以95年度台上字第6815號均駁回上訴確
    定，後經減刑及定執行刑為有期徒刑7月確定，於96年11月
    23日縮刑期滿執行完畢。復因犯詐欺、施用第二級毒品等罪
    ，再為臺灣臺中地方法院以96年沙簡字第550號、96年易字
    第4610號各判處有期徒刑2月、4月後，定應執行有期徒刑5
    月確定，於97年8月4日縮刑期滿執行完畢。然丁○○仍無警
    惕，又基於施用第一、二級毒品之各別犯意，於98年10月13
    日下午，均在台中縣后里鄉附近，分別以將第一級毒品海洛
    因少許摻入香煙後點燃，及將第二級毒品甲基安非他命少許
    置於玻璃球吸食器內燒烤等方法，而施用海洛因及甲基安非
    他命各1次。嗣因警方於98年10月14日19時55分許，在丁○
    ○位於台中縣后里鄉○○村○○路90巷7號之住處客廳地板
    上，查獲毒品海洛因1包（案外人周志彥所有，由檢察官另
    行偵辦），而對丁○○採集尿液送檢驗結果呈嗎啡及甲基安
    非他命陽性反應，始查獲上情。
二、案經臺中縣警察局大甲分局報請臺灣臺中地方法院檢察署檢
    察官偵查起訴。
    理  由
壹、證據能力部分：
    按被告以外之人於審判外之陳述，雖不符刑事訴訟法第159
    條之1至同條之4之規定，而經當事人於審判程序同意作為證
    據，法院審酌該言詞陳述或書面陳述作成時之情況，認為適
    當者，亦得為證據；當事人、代理人或辯護人於法院調查證
    據時，知有第159條第1項不得為證據之情形，而未於言詞辯
    論終結前聲明異議者，視為有前項之同意；乃該法第159條
    之5所明定。查本件在下列判決理由中所載被告以外之人於
    審判外所為陳述經援引為證據者（包括各項書證），因當事
    人於本院辯論終結前，對證據能力均無爭執，本院審酌各該
    證據作成時之狀態，也認無非法取得者，且適合作為本案之
    證據使用，故均有證據能力。
貳、實體方面：
一、上訴人即被告丁○○（下稱被告）經本院合法傳喚，無正當
    之理由未於審判期日到庭，惟據其先前對本案辯解略以：被
    告已供出毒品來源為甲○○，甲○○販賣毒品案件並已進入
    司法程序，則被告即應減輕其刑，並請從輕量刑，被告已深
    知悔悟，且有改過之心，將好好做人，並遠離毒品云云。惟
    查：
  (一)被告因於前述時地為警在其住處客廳地板上查獲第一級毒品
    海洛因1包（案外人周志彥所有，由檢察官另行偵辦），而
    被採集尿液送檢驗，結果呈嗎啡及甲基安非他命陽性反應等
    事實，有台中縣警察局大甲分局扣押筆錄、扣押物品目錄表
    各1份、查獲現場與該包海洛因之照片共5張（以上見警卷第
    10至13、33至34頁）及詮昕科技股份有限公司濫用藥物尿液
    檢驗報告影本1紙（見偵查卷第22頁）等附卷可證。而被告
    在原審所坦承於98年10月13日下午，均在台中縣后里鄉附近
    ，將第一級毒品海洛因少許摻入香煙後點燃，另將第二級毒
    品甲基安非他命少許置於玻璃球吸食器內燒烤，而分別施用
    海洛因及甲基安非他命各1次等自白（見原審卷第14頁），
    因核與上開從其他方面調查所得之證據相符，顯屬實而亦可
    採為證據。
  (二)又被告曾於93年間因施用毒品案件，經送觀察、勒戒後，認
    無繼續施用毒品傾向，於93年7月14日執行完畢而釋放，並
    為臺灣臺中地方法院檢察署檢察官以93年度毒偵字第2081號
    不起訴處分確定。然於上開觀察、勒戒執行完畢釋放後之5
    年內，即因犯施用第一、二級毒品等罪，而經臺灣臺中地方
    法院以95年度訴緝字第5號分別判處有期徒刑10月、6月，應
    執行有期徒刑1年2月，並上訴由本院以95年度上訴字第1228
    號、最高法院以95年度台上字第6815號均駁回上訴確定，後
    因減刑及定執行刑為有期徒刑7月確定，於96年11月23日縮
    刑期滿執行完畢等事實，則有臺灣高等法院被告前案紀錄表
    1份附卷可稽。故前揭被告於本件施用海洛因、甲基安非他
    命各1次等行為，乃屬上開觀察、勒戒執行完畢後，5年內再
    犯毒品危害防制條例第10條之罪，亦可認定。
  (三)被告前雖辯解其已供出毒品來源，因而查獲甲○○，應減輕
    其刑云云。惟按「犯毒品危害防制條例第四條第二項販賣第
    二級毒品罪，供出毒品來源，因而破獲者，依同條例第十七
    條得減輕其刑之規定。其所稱『供出毒品來源，因而破獲者
    』，係指被告供出毒品來源之有關資料，諸如前手之姓名、
    年籍、住居所、或其他足資辨別之特徵等，使調查或偵查犯
    罪之公務員因而對之發動調查或偵查並破獲者而言。申言之
    ，被告之『供出毒品來源』，與調查或偵查犯罪之公務員對
    之發動調查或偵查並進而破獲之間，論理上須具有先後且相
    當的因果關係，非謂被告一有『自白』、『指認』毒品來源
    之人，而破獲在後，即得依上開規定予以減刑。若被告供出
    毒品來源者之前，調查或偵查犯罪之公務員已有確切之證據
    ，足以合理之懷疑被告所供販賣毒品來源之人，則嗣後之破
    獲與被告之『供出毒品來源』間，即欠缺先後且相當的因果
    關係，自不得適用上開規定予以減刑。」（最高法院97年度
    台上字第1475號判決意旨參照）查案外人甲○○固因涉販賣
    第一、二級毒品等罪嫌，包括經被告丁○○於99年1月27日
    警詢時指證，而為臺灣臺中地方法院檢察署檢察官以99年度
    偵字第2520、6314號，將甲○○涉嫌於98年10月13日17時至
    18時許，在呂某位於台中縣后里鄉○○村○村路319之1號三
    合院住處，販賣價值新臺幣（下同）1000元之海洛因1包、
    500元之甲基安非他命1包給丁○○等犯罪事實，訴由臺灣臺
    中地方法院以99年度訴字第704號審理中，有上開起訴書1份
    （見本院卷第50至53頁）及該件影卷（外放）在案可憑。然
    共同承辦上述甲○○涉嫌販賣毒品案件之警員即證人乙○○
    ，業於本院審理時到庭具結證述：甲○○在其住處販毒，不
    以電話聯繫，也不送貨，購毒者須至其住處購買，並施用完
    畢才出來，警方難以搜證，因而在其住處外定點監控，且裝
    設攝影機，調查從甲○○住處出來之人，遂有案外人黃建安
    與蔡嘉維坦承向甲○○購毒，其間也發覺丁○○在甲○○住
    處出入，還曾與其男友周志彥住在甲○○家，故警方早於99
    年1月27日詢問丁○○製作筆錄之前，即已懷疑甲○○涉嫌
    販賣海洛因及甲基安非他命給丁○○，後來因為丁○○至派
    出所領取訴訟文件，被判處有期徒刑10月，警方即向丁○○
    表示因其不願意配合為證，致不能減刑，丁○○聞言才配合
    於99年1月27日接受警詢而指證甲○○販毒等語（見本院卷
    第61至63頁），並提出與其證詞相符之內政部警政署查訪資
    料清單2紙存卷供參（見本院卷第64至65頁），核無不合。
    從而，警方顯然早已合理懷疑被告在本件施用之毒品海洛因
    及甲基安非他命等來源為甲○○，則嗣後就此部分之破獲，
    與被告於99年1月27日為警詢問時之供出毒品來源間，即欠
    缺先後且相當之因果關係，自不得適用毒品危害防制條例第
    17條第1項之規定予以減刑。
  (四)綜上所述，本件事證明確，前揭被告於觀察、勒戒執行完畢
    釋放後，5年內再犯毒品危害防制條例第10條第1項、第2項
    施用第一、二級毒品罪等犯行，均已足可認定。
二、核被告丁○○所為，係犯毒品危害防制條例第10條第1項、
    第2項之施用第一、二級毒品等罪；被告為施用毒品海洛因
    、甲基安非他命而分別持有之低度行為，應各為其施用之高
    度行為所吸收，皆不另論罪。又上開所犯2罪間，犯意各別
    ，行為互殊，應分論併罰。再者，被告曾因犯詐欺、施用第
    二級毒品等罪，經臺灣臺中地方法院以96年沙簡字第550號
    、96年易字第4610號各判處有期徒刑2月、4月確定後，再為
    該院以96年度聲字第3766號裁定應執行有期徒刑5月確定，
    於97年8月4日縮刑期滿執行完畢等事實，有臺灣高等法院被
    告前案紀錄表1份附卷可按，其受上開徒刑之執行完畢後，5
    年以內故意再犯本件有期徒刑以上之罪，為累犯，應依刑法
    第47條第1項之規定，就其上開所犯2罪，均加重其刑。
三、原判決綜合證據調查之結果，認被告前開施用第一、二級毒
    品等犯行明確，而適用毒品危害防制條例第10條第1項、第2
    項、刑法第11條、第47條第1項、第51條第5款等規定，並審
    酌被告施用毒品乃病態之自戕行為，然犯後坦承犯行等一切
    情狀，就其所犯2罪，分別量處有期徒刑7月、3月，及定執
    行刑為有期徒刑8月，核其採證認事、用法及量刑，尚無違
    誤或不當，應予維持。至被告提起上訴，爭執其已供出毒品
    來源，因而破獲案外人甲○○，應依毒品危害防制條例第17
    條第1項之規定減輕其刑云云，並非可取，業見前述。故本
    件上訴，尚無理由，應予駁回。
四、末查被告丁○○經本院合法傳喚，無正當之理由，不於審判
    期日到庭，此有本院之送達證書附卷可認，爰依刑事訴訟法
    第371條所定，不待其陳述，逕行判決。
據上論斷，應依刑事訴訟法第371條、第368條，判決如主文。
本案經檢察官丙○○到庭執行職務。
中    華    民    國    99    年    6     月    30    日
            刑事第九庭  審判長法  官  江  德  千
                              法  官  許  旭  聖
                              法  官  莊  深  淵
以上正本證明與原本無異。
施用第一級毒品部分，得上訴。
施用第二級毒品部分，不得上訴。
如不服本判決應於收受送達後十日內向本院提出上訴書狀，其未
敘述上訴之理由者，並得於提起上訴後十日內向本院補提理由書
（均須按他造當事人之人數附繕本）「切勿逕送上級法院」。
                              書記官  陳  振  海
中    華    民    國    99    年    6     月    30    日

司法院資訊處製作；財團法人民間司法改革基金會備份。
